【裁判字號】    98,上更(一),61
【裁判日期】    980428
【裁判案由】    違反毒品危害防制條例
【裁判全文】
臺灣高等法院臺中分院刑事判決      98年度上更(一)字第61號
上  訴  人
即  被  告  甲○○
                    現羈押臺灣臺中看守所
選任辯護人  張淑琪律師
上列上訴人因違反毒品危害防制條例案件，不服臺灣臺中地方法
院97年度訴字第2127號中華民國97年9月5日第一審判決（起訴案
號：臺灣臺中地方法院檢察署97年度偵字第8529號、並對附表一
編號1、4部分，於第一審言詞辯論終結前，就與本案相牽連之犯
罪，於97年7月10日審判期日以言詞追加起訴），提起上訴，經
最高法院第一次發回更審，本院判決如下：
    主  文
原判決撤銷。
甲○○所犯如附表一所示之罪，各處如附表一所示之刑（含主刑
、從刑）。應執行有期徒刑拾貳年；扣案如附表二編號2、4所示
之第二級毒品搖頭丸均沒收銷燬之，扣案如附表二編號1、3、5
所示之第三級毒品愷他命，及附表三所示之物均沒收，未扣案之
販賣毒品所得合計新臺幣壹拾柒萬陸仟元沒收，如全部或一部不
能沒收時，以其財產抵償之。
    事  實
一、甲○○明知搖頭丸（即MDMA，下稱搖頭丸）、愷他命（即
    Ketamine，下稱愷他命）分屬毒品危害防制條例第2條第2項
    第2款、第3款之第二級毒品及第三級毒品，均不得販賣，其
    竟意圖將其先前向綽號「饅頭」、「彬哥」成年男子處販入
    之搖頭丸及愷他命，以加價賺取差價牟利之方式，基於分別
    販賣第二級毒品搖頭丸及第三級毒品愷他命以營利之犯意，
    以其所有之行動電話3支作為對外聯絡販賣第二、三級毒品
    之通訊工具 (僅使用附表三編號1門號0000-000- 000號手機
    作為聯絡販毒之用，其餘附表三編號2、3所示之0000-000-0
    00、0000-000-000門號手機則僅供預備之用)，各於如附表
    一所示之時間、地點、方式、價格及數量，販賣第二級毒品
    搖頭丸或第三級毒品愷他命予乙○○。嗣經警會同行政院海
    岸巡防署中部地區巡防局（下稱中部地區巡防局）偵查員，
    於97年4月1日15時30分許，在臺中市○區○村路○段3 6號前
    查獲乙○○，並當場扣得甲○○前揭販賣交付（即附表一編
    號4部分）予乙○○之如附表二編號1所示之愷他命10包，並
    於同日17時30分許，在乙○○位於臺中市○區○○街56巷7
    號2樓住處，扣得甲○○前揭販賣交付（即附表一編號3、4
    部分）予乙○○之如附表二編號2所示搖頭丸計100顆；警方
    旋即依乙○○之供述及協助，於同日23時5分許，在臺中市
    ○○○○街口處查獲甲○○，並當場扣得甲○○前揭自「彬哥
    」處取得供附表一編號3、4犯行所用之如附表二編號3所示
    愷他命15包，進而於同日23時11分許及25五分許，在甲○○
    當時位於臺中市○○○○街91號13樓之18居處及停放在居處地
    下停車場之車號8780-UB號自用小客車行李箱內，扣得甲○○前揭自「彬哥」處販入、供附表一編號3犯行所用如附表
    二編號4所示之搖頭丸，及其前揭自「彬哥」處販入、供附
    表一編號3、4犯行所用之如附表二編號5所示之愷他命，因
    而查悉上情。
二、案經臺中市警察局第四分局及中部地區巡防局報請臺灣臺中
    地方法院檢察署檢察官偵查起訴。
    理  由
壹、程序方面：
一、按刑事訴訟法第265條第1項規定，於第一審辯論終結前，得
    就與本案相牽連之犯罪或本罪之誣告罪，追加起訴，係就與
    已經起訴之案件無單一性不可分關係之相牽連犯罪（指刑事
    訴訟法第7條所列案件），在原起訴案件第一審辯論終結前
    ，加提獨立之新訴，俾與原起訴案件合併審判，以收訴訟經
    濟之效。追加起訴，純為起訴之便宜規定。檢察官提起公訴
    ，原應向法院提出起訴書為之，於追加起訴則設例外規定，
    依同法第265條第2項規定，得於審判期日以言詞為之。追加
    起訴既係提起獨立之新訴，其以書面為之者，應提出「追加
    起訴書」表明追加起訴之旨，並載明起訴書應記載之事項，
    固不待言；其以言詞為之者，為保障被告訴訟防禦權之行使
    ，仍應陳明起訴書記載之事項並製作筆錄，以確定追訴及審
    判之範圍，如被告未在場者，則應將筆錄送達，俾其能為適
    當之防禦 (最高法院98年台上字第494號著有判決可參）。
    本件依起訴書所載，檢察官原僅針對被告於96年10月中旬某
    日及97年3月27日所為同時販賣第二級毒品搖頭丸及第三級
    毒品愷他命予乙○○之事實提起公訴，於原審審理時，已當
    庭更正上開被告同時販賣第二級及第三級毒品犯行之日期為
    如附表一編號2所載97年1月中旬某日及附表一編號3所載97
    年3月23日某時，至於附表一編號1所載被告於96年12月下旬
    及附表一編號4所載被告於97年3月31日23時許，分別販賣第
    三級毒品愷他命予乙○○之事實，雖非公訴人起訴範圍，然
    依公訴人於原審審判期日當天表示：「更正被告之犯罪時間
    、地點：一、被告於96年12月下旬販賣第三級毒品ｋ他命，
    在光華高工附近。二、於97年1月中旬販賣第三級毒品k他命
    、第二級毒品搖頭丸，在被告當時台中市○○○○街住處附近
    。三、於97年3月23日左右，販賣第三級毒品ｋ他命，第二
    級毒品搖頭丸，在被告當時台中市○○○○街住處附近。四
    、於97年3月30或31日，販賣第三級毒品ｋ他命，在被告台
    中市○○○○街住處附近。所販賣的第三級毒品ｋ他命都是10
    0公克3萬5千元、第二級毒品搖頭丸都是100顆1萬8千元。」
    等內容 (見原審卷p84），可知，其中同時販賣第二級、第
    三級毒品部分，業經公訴人提起公訴，僅係於原審當庭更正
    犯罪時間，已詳述如前，至於被告另外二次單獨販賣第三級
    毒品部分，顯非起訴範圍，且屬獨立之新訴，公訴人就此部
    分雖未提出「追加起訴書」表明追加起訴之意旨，然依原審
    筆錄所載，雖均記載為「更正」起訴書所載之犯罪時間、地
    點，然觀諸筆錄內容，明顯可知，公訴人係就此獨立之新訴
    ，以言詞方式追加起訴，且就此追加起訴範圍，亦已詳細
    明追加犯罪事實之人、事、時、地、物等內容，並均載明於
    審判筆錄內，已可確定公訴人所追加起訴及審判之範圍，又
    公訴人為上開追加起訴時，被告及其辯護人均在場，該部分
    言詞追加起訴，並未妨礙被告被告訴訟防禦權之行使，從而
    ，本件公訴人於第一審言詞辯論終結前，以言詞追加起訴被
    告如附表一編號1、4所示之販賣第三級毒品罪部分，合法有
    據，本院自應併予審理。
二、被告甲○○及其辯護人主張：被告於前揭時地為警查獲後，
    旋遭偵查員丙○○以言語威脅被告本案販入、販出毒品之價
    格不可能相同，要被告好好配合，並要被告在檢察官訊問時
    承認販賣毒品之事實，否則可能遭判刑10年、20年、30年等
    語，故被告嗣於97年4月2日於警詢時之供述，係遭偵查員丙○○誘導之不法取供方式而為之供述，係屬非任意性自白，
    且被告於同日偵查中檢察官訊問時之供述，亦係延伸前揭遭
    警誘導不法取供而續為相同之供述，亦屬非任意性自白等語
    。經查：(1)被告於前揭時地，經警即兼括證人丙○○等人查
    獲後，迄被告為前揭97年4月2日警詢時供述前之此段期間中
    ，被告精神狀態良好，且被告至警局後，證人丙○○雖曾有
    與被告交談之情事，惟證人丙○○係向被告說明證人乙○○
    業已指認被告，並告知被告如能供出上手對被告較為有利，
    目前刑法制度是一罪一罰等語，證人丙○○於交談過程中並
    未向被告提及倘不承認販賣毒品將會被判10年、20年、30年
    等關於刑度之事，亦未向被告提及檢察官訊問時需與警詢時
    為相同之供述，且嗣被告製作警詢筆錄的過程證人丙○○亦
    未參與等情，業據證人丙○○於原審審理時結證明確（見原
    審卷P106-109）。則販毒者供出其毒品來源之上手，因而查
    獲上手者，得減輕其刑，為毒品危害防制條例第17條所明定
    ，且95年7 月1日刑法修正施行後，刪除刑法第56條連續犯
    之規定，使原屬於連續犯之數個獨立犯罪之行為應予分論併
    罰，此觀修正刪除刑法第56條之立法理由甚明，已堪認證人
    丙○○前揭向被告說明原屬法律規定之供出上手較為有利及
    目前刑法制度係一罪一罰等語，顯無不法取供之情事。(2)再
    參諸被告除於97年4月2日警詢時供述及同日檢察官訊問時供
    述外，被告於同日經檢察官向原審聲請羈押、於原審法官為
    羈押訊問時亦明確供承：我有販賣愷他命及搖頭丸，我於警
    訊中及偵訊（即指檢察官訊問）中所言實在等語外（見聲羈
    卷P5背面），甚且被告在本案偵查期間，於97年4月18日選
    任辯護人為其辯護後，被告嗣於97年5月16日即其選任辯護
    人在場而接受檢察官訊問時，亦仍供承其有販賣搖頭丸及愷
    他命之行為，復未提及或質疑其先前於97年4月2日警詢時及
    同日檢察官訊問時之供述，係因遭警不法取供而為供述（見
    偵卷P33、36、37），益見被告前揭於97年4月2日警詢時之
    供述，係基於自由意思而為供述，並無遭警威脅等不法取供
    之情事，甚為明灼。(3)此外，辯護人請求本院前審勘驗被告
    97年4月2日之警詢錄音，主張製作筆錄期間，警員要求被告
    變更說詞，甚至有大聲責罵之情，足以影響被告陳述之任意
    性云云，被告於本院審理時亦主張警員先打完筆錄後要其照
    唸云云。惟經本院前審審理時當庭勘驗被告警詢光碟結果，
    發現警詢過程被告並無對著電腦螢幕照唸情形，被告回答時
    有停頓、思考，詢問中間被告還有抽煙，其間因有4支行動
    電話號碼，警員要被告看螢幕上該4支行動電話號碼有無錯
    誤，被告自己供述0000-000-000號這支電話是供販毒使用，
    其他是舊的移過去的，另警員要被告自己講，不要看（這個
    ），並沒有說要被告不要看電腦螢幕等情，有本院前審97年
    12月10日審判筆錄所載勘驗結果可稽。又警員於詢問過程，
    音量雖有提高之情形，但未到責罵之程度，且警員數次要被
    告別緊張之情，亦有警詢光碟勘驗結果可據（見本院上訴卷
    P56-58），且被告於本院前審97年12月10日審理時供稱警員
    要其不要看「這個」，其不知道警員所指的「這個」是什麼
    等語。綜上堪認被告之警詢筆錄，並無警員要求變更說詞、
    大聲責罵或警員先打完筆錄後要其照唸等情形甚明。(4)本件
    被告於97年4月2日警詢時既係基於自由意思而為供述，自不
    生延續警詢時之非任意性自白再於檢察官訊問為相同供述之
    情形，則被告於同日偵查中檢察官訊問時之供述，自亦係基
    於自由意思而為供述，足堪認定。
三、又按被告以外之人於偵查中向檢察官所為陳述，除顯有不可
    信之情況者外，得為證據，同法第159條之1第2項定有明文
    。偵查中對被告以外之人所為之偵查筆錄，或被告以外之人
    向檢察官所提之書面陳述，性質上均屬傳聞證據。惟現階段
    刑事訴訟法規定檢察官代表國家偵查犯罪、實施公訴，依法
    其有訊問被告、證人及鑑定人之權，證人、鑑定人且須具結
    ，而實務運作時，檢察官偵查中向被告以外之人所取得之陳
    述，原則上均能遵守法律規定，不致違法取供，其可信度極
    高，職是，被告以外之人前於偵查中已具結而為證述，除反
    對該項供述得具有證據能力之一方，已釋明「顯有不可信之
    情況」之理由外，不宜遽指該證人於偵查中之陳述不具證據
    能力。本件證人乙○○於檢察官偵查中所為之陳述，其未曾
    提及檢察官在偵查時有不法取供之情形，反對該項供述得具
    有證據能力之被告辯護人，亦未釋明上開供述有顯不可信之
    情況，依上說明，其於偵查中之證言自具有證據能力。
四、被告以外之人於審判外之陳述雖不符刑事訴訟法第159條之1
    至之4等4條之規定，而經當事人於審判程序同意作為證據，
    法院審酌該言詞陳述或書面陳述作成時之情況，認為適當者
    ，亦得為證據；當事人、代理人或辯護人於法院調查證據時
    ，知有刑事訴訟法第159條第1項不得為證據之情形，而未於
    言詞辯論終結前聲明異議者，視為有前項之同意，同法第15
    9條之5定有明文。則本案證據能力部分，被告及其辯護人除
    前揭爭執被告自白之任意性及證人乙○○偵查時之證詞外，
    檢察官、被告及其辯護人對於本判決所引用後述其餘書面陳
    述各項證據方法之證據能力，於本院準備程序均陳明對證據
    能力無意見，亦均未於言詞辯論終結前聲明異議，視為於審
    判程序同意作為證據，且本院審酌該等言詞或書面陳述作成
    之情況並無不當，依刑事訴訟法第159條之5第2項規定，自
    均有證據能力。
貳、實體方面
一、訊據被告甲○○固坦承其係以前開行動電話與證人乙○○聯
    繫本案毒品之事，且其於附表一編號1至3所示之時間、地點
    ，有交付附表一編號1至3所示之毒品數量予證人乙○○，並
    向證人乙○○收取附表一編號1至3所示之金錢等情，惟矢口
    否認有前揭販賣第二、三級毒品之不法犯行，辯稱：我向乙○○收取附表一編號1至3所示之金錢，均與我先前向「饅頭
    」購入之毒品價格相同，這三次我均僅係接受乙○○之委託
    幫乙○○購買毒品，都沒有賺取價差，且我係於97年3月29
    日，始以比較便宜的價錢改向「彬哥」購入搖頭丸、愷他命
    ，我最後一次應係於97年3月28日以前，約同年月26日或27
    日即交付愷他命予乙○○，當時我有告訴乙○○說我要搬家
    ，請乙○○等到97年4月初再與我聯絡，此次與我嗣於97年3
    月29日另以比較便宜的價錢改向「彬哥」購入之毒品無關等
    語；被告辯護人則辯護稱：被告各次向乙○○收取之金錢均
    係與被告販入之價格相同，被告並未賺取任何價差，且被告
    最後一次交付愷他命予乙○○後，始於97年3月29日另向「
    彬哥」購入搖頭丸、愷他命，尚未販賣或交付予乙○○即遭
    警查獲，況被告與乙○○於97年3月31日間雖有通聯往返，
    尚無法據為被告販賣毒品予乙○○之證明等語。經查：
(一)被告甲○○係以前開行動電話與證人乙○○聯繫本案毒品之
    事，且被告於附表一編號1至3所示之時間、地點交付附表一
    編號1至3所示之毒品數量予證人乙○○，並向證人乙○○收
    取附表一編號1至3所示之金錢等情，業據被告供承在卷（見
    原審卷p84、85、113、本院上訴卷p72正反面、本院卷p56反
    面），核與證人乙○○於原審審理時結證情節相符（見原審
    卷p81-83）。又被告於附表一編號4所示之時間、地點，交
    付附表一編號4所示之毒品數量予證人乙○○，並向證人乙○○收取附表一編號4所示之金錢乙節，業經被告甲○○於
    警詢時自承：97年3月31日23時許，乙○○到我住處向我購
    買1百公克第3級毒品愷他命，計價3萬5千元、他 (指乙○○
    )都以0000-000-000電話，撥打我0000-000-000電話聯絡等
    語（見警卷p7、8），核與證人乙○○於原審審理時結證：
    我於97年4月1日被警察查獲，我最後一次向甲○○買毒品的
    時間，應該是3月30或31日的其中一天購買，這次只有買愷
    他命，我於97年4月1日被查獲的愷他命部分，是97年3月30
    日或31日向甲○○購買的等語相符（見原審卷p81-83），且
    被告使用之0000-000-000號行動電話確於97年3月31日23時2
    分許，與乙○○（綽號「圓仔」）使用之0000-000-000號行
    動電話有通聯，此亦有甲○○使用之0000-000-000號電話使
    用記錄1份及被告手機畫面翻拍照片等在卷可稽（見警卷p43
    、57），再觀諸被告於警訊時，對於97年3月31日23時許與
    乙○○之交易標的，既已明白供稱係「愷他命」，與被告於
    警詢及偵查時所供稱另有同時販賣愷他命及搖頭丸與乙○○
    之交易標的，明顯有別，且證人乙○○於原審審理時亦具結
    證稱伊在97年4月1日遭查獲前係向被告拿愷他命等情 (見原
    審卷p83反面)，顯見，被告最後一次與乙○○之交易內容係
    愷他命，與被告不否認於97年3月23日與乙○○間有同時交
    付搖頭丸及愷他命等情，顯非同一事件，益認證人乙○○確
    於97年3月31日23時許向被告購買1百公克愷他命無誤。又觀
    諸證人乙○○就其與被告交易毒品諸如：交易毒品之聯繫方
    法、交付毒品之種類及其數量、交易價格、付款內容及其方
    式等重要情節，證人乙○○先後於檢察官訊問時結證及於原
    審審理時結證之證言，互核情節大致相符，並佐以被告於警
    詢時陳明：我與乙○○是普通朋友，不是很熟，沒有仇恨或
    糾紛等語（見警卷p7），足見證人乙○○顯無甘冒偽證之重
    罪處罰風險，而於故為攀誣構陷被告涉犯本案販賣毒品重罪
    之理。被告以伊與乙○○之最後一次交易行為係發生在97
    年3月23日某時，交易內容係搖頭丸及愷他命云云等語置辯
    ，尚不足採。
(二)又我國查緝毒品之販賣一向執法甚嚴，對於販賣搖頭丸、愷
    他命之第二、三級毒品亦均科以重度刑責，而販賣搖頭丸、
    愷他命既均係違法行為，當非可公然為之，亦無公定價格，
    且容易分裝並增減份量，而每次買賣之價量，可能隨時依雙
    方關係深淺、資力、需求量及對行情之認知、來源是否充裕
    、查緝是否嚴謹、購買者被查獲時供述購買對象之可能風險
    之評估等情形，而異其標準，非可一概而論；而買受毒品之
    人通常亦無法探知販毒者賺取利潤幾何，是販賣毒品之利得
    ，除被告坦承犯行或價量俱臻明確外，委難察得實情，販賣
    之人從價差或量差中牟利之方式雖異，其意圖營利之販賣行
    為則同一。且參諸證人乙○○於原審審理時結證：我與甲○○是朋友介紹，唱歌而認識，當時我並無向甲○○買毒品，
    後來是因為要買愷他命才與甲○○聯絡，我與甲○○並無特
    別交情；我不是用甲○○賣給我毒品的價錢再賣給別人，我
    是用比較高的價錢賣給別人；我先找別人調貨，後來調貨的
    那個人被關了，才開始找甲○○買毒品，我先前向別人買愷
    他命約只有10克，每克新臺幣4百元等語，（見原審卷p81、
    82）。是以因搖頭丸、愷他命均量微價高，販賣者率有利益
    可圖，被告對於販賣搖頭丸、愷他命可否獲取金錢利潤乙事
    ，自當極為重視，苟非確實有利可圖，以被告與證人乙○○
    非屬至親，其等二人僅係因交易毒品而接觸聯繫，甚且證人
    乙○○本案各次向被告販入之毒品數量均屬非寡、證人乙○○亦再將向被告販入之搖頭丸、愷他命均加價販售他人以營
    利，乃至被告係以將第二、三級毒品攜至公共場所販賣予證
    人乙○○之方式等情以觀，則被告豈會願意對證人乙○○未
    賺取任何毒品之價差，甚且無償或無利可圖而提供大量之搖
    頭丸、愷他命予證人乙○○，並甘冒遭警查獲之風險而如此
    作為之理。則被告雖未供述確認賺取差價之具體金額為何，
    且因被告否認有本案附表一編號4之販賣愷他命之犯行，而
    無可查證其賣出確實賺取之差價，惟依前開說明，被告販賣
    搖頭丸、愷他命確均有意圖營利之犯意並賺取差價，實堪認
    定。
(三)證人乙○○於原審審理時雖證稱：甲○○賣給我的毒品來源
    我不知道，但是我印象中買毒品前好像有問過甲○○，甲○○說買多少錢就算我多少錢等語（見原審卷p81反面），然
    由證人乙○○同時亦當庭結證：我無法確定甲○○買的毒品
    價格為何等語，顯見然被告自他人處販入搖頭丸、愷他命之
    實際價格顯非證人乙○○所知悉外，且證人乙○○係自被告
    處聽聞而為前揭之證述，其性質實與被告自己之供述無異，
    顯難據為有利被告認定之憑據，灼然甚明。況被告於97年4
    月2日警詢、檢察官訊問、法官羈押訊問時均供承其有販賣
    搖頭丸、愷他命予證人乙○○之事實外，且被告於時隔逾50
    日即97年5月16日檢察官訊問時亦仍坦承其有販賣搖頭丸、
    愷他命予證人乙○○之犯行，顯與被告嗣於法院審理時翻異
    前詞而以前揭情詞置辯之內容至為岐異，則被告嗣於原審及
    本院審理時之前開所辯，其真實性實有可疑，非可輕信。且
    被告於97年4月2日檢察官訊問時即明確供承：我跟「彬哥」
    是買5百顆搖頭丸8萬元、買5百公克愷他命15萬元（即平均
    每1百顆搖頭丸計1萬6千元、每1百公克愷他命計3萬元），
    我總共跟「彬哥」買過2次，約97年3月15日左右1次，還有1
    次是97年3月29日，販毒是為了「賺錢」等語（見偵查卷p14
    ），再佐以證人乙○○於原審審理時結證：我於97年3月30
    或30日是最後1次向甲○○買愷他命，之前約1個星期向甲○○買的這一次，甲○○有跟我說會比較便宜，甲○○說愷他
    命是便宜5千元，甲○○當時有說搖頭丸、愷他命都比較便
    宜，我只有問愷他命便宜多少，甲○○說便宜5千元，我就
    沒有繼續問等語（見原審卷p82反面），則被告確均係將販
    入之搖頭丸、愷他命再加價販售予證人乙○○以營利，方有
    便宜之說詞甚為明確。是被告嗣於法院審理時改以前揭情詞
    置辯，無非圖以其未向證人乙○○賺取價差之不實說詞，俾
    達到飾卸販賣第二、三級毒品罪責之目的，自無可採。
(四)末按證人之證詞，屬供述證據之一種，而供述證據具有其特
    殊性，與物證或文書證據具有客觀性及不變性並不相同。蓋
    人類對於事物之注意及觀察，有其能力上之限制，未必如攝
    影機或照相機般，對所發生或經歷的事實能機械式無誤地捕
    捉，亦未必能洞悉事實發生過程之每一細節及全貌。且常人
    對於過往事物之記憶，隨時日之間隔而漸趨模糊或失真，自
    難期其如錄影重播般地將過往事物之原貌完全呈現。此外，
    因個人教育程度、生活經驗、語言習慣之不同，其表達意思
    之能力與方式，亦易產生差異。故供述證據每因個人觀察角
    度、記憶能力、表達能力、誠實意願、嚴謹程度及利害關係
    之不同，而有對相同事物異其供述之情形發生，而其歧異之
    原因，未必絕對係出於虛偽所致。是以證人之證詞，遇有前
    後不一，或彼此互相齟齬之情形，法院應就其全盤供述之意
    旨，佐以卷內證據為綜合判斷，並依據經驗法則及論理法則
    ，詳予剖析其供述異、同之情形，調查其他必要之證據，以
    去瑕存真，定其取捨，若足認其關於基本事實之陳述，果於
    真實性無礙時，即非不得予以採信。況證人之供述，前後稍
    有不符或相互間有所歧異，究竟何者可採，事實審法院非不
    可本於經驗法則，斟酌其他情形，作合理之比較，定其取捨
    ；若其基本之陳述與真實性無礙時，仍非不得予以採信，非
    謂一有不符或矛盾，即認其全部均為不可採信；從而供述之
    一部認為真實者，予以採取，自非證據法則所不許。因之，
    證人供述前後縱有差異，事實審法院依憑證人前後之供述，
    斟酌其他證據，本於經驗法則與論理法則，取其認為真實之
    一部，作為論罪之證據，自屬合法，亦迭經最高法院著有判
    決足按。又證人乙○○於原審審理時並無攀誣構陷被告涉犯
    本案販賣毒品重罪之情事，有如前述。則證人乙○○就其出
    資向被告販入毒品之次數，其於檢察官訊問時證稱：我跟甲○○總共買愷他命約2、30次，買搖頭丸將近15次等語乙節
    ，雖與其嗣於原審審理時結證之次數互有不同，此部分應以
    對被告有利認定即：被告各次同時販賣搖頭丸、愷他命或僅
    販賣愷他命予證人乙○○之次數即為附表一編號1至4所示之
    內容外，尚不得僅以證人乙○○上開細節部分有所瑕疵，即
    認其於原審審理時結證之證言不可採，亦甚明灼。
(五)此外，復有證人乙○○於前揭時地為警查獲後，經警扣得之
    愷他命10包（驗前含包裝重為113.88公克，總純質淨重107.
    79公克，其中0.11公克鑑驗用罄，鑑驗用餘即如附表二編號
    1所示之愷他命）、搖頭丸計1百顆（驗前含包裝重為31點2
    公克，總淨重為29.87公克，其中0.32公克鑑驗用罄，鑑驗
    用餘即如附表二編號2所示之搖頭丸），及被告於前揭時地
    為警查獲後，經警扣得之愷他命15包（即鑑驗編號A1至A15
    部分，驗前含包裝重為863.6公克，總純質淨重794.76公克
    ，其中0.08公克、0.13公克鑑驗用罄，鑑驗用餘如附表二編
    號3所示之愷他命）、搖頭丸（即鑑驗編號B1、B2部分，淨
    重各為149.76公克、89.99公克，合計總淨重為239.75公克
    ，其中0.28公克、0.30公克鑑驗用罄，鑑驗用餘如附表二編
    號4所示之搖頭丸）及愷他命（即鑑驗編號B4部分，淨重為
    0.34公克，其中0.24公克鑑驗用罄，鑑驗用餘如附表二編號
    5所示之愷他命）扣案可證。且前揭扣案之搖頭丸、愷他命
    經內政部警政署刑事警察局均以氣相層析質譜分析法、核磁
    共振分析法鑑驗結果，確各為第二級毒品搖頭丸、第三級毒
    品愷他命乙節，亦有該局97年4月23日刑鑑字第0970055285
    號、97年5月16日刑鑑字第0970055262號鑑定書各一紙在卷
    足憑，足認被告以前開行動電話作為聯繫交易毒品之工具使
    用，且就附表一所示各次販賣交付予證人乙○○之物，確實
    各為第二級毒品搖頭丸及第三級毒品愷他命無訛。
(六)綜上所述，被告前開所辯，顯係事後卸責之詞，不足採信。
    是本案事證明確，被告前揭販賣第二、三級毒品之犯行，至
    堪認定，應依法論科。至於被告雖請求再度傳喚證人乙○○
    ，惟此部分業經原審傳訊證人乙○○到庭具結作證，被告及
    其辯護人並已實施交互詰問，被告復就同一事實，再度聲請
    傳喚證人乙○○，本院認本案事證已臻明確，自無再行傳訊
    之必要，附此敘明。
三、論罪科刑：
(一)查搖頭丸、愷他命分別為毒品危害防制條例第2條第2項第2
    款、第3款所稱之第二級、第三級毒品，均不得販賣。是核
    被告就附表一（編號2、3部分）所示之二次販賣搖頭丸犯行
    ，均係犯毒品危害防制條例第4條第2項之販賣第二級毒品罪
    ；被告就為附表一（編號1至4）所示之四次販賣愷他命犯行
    ，均係犯同條例第4條第3項之販賣第三級毒品罪。被告前揭
    各次持有第二級毒品搖頭丸之低度行為，均各為販賣之高度
    行為所吸收，均不另論罪。又毒品危害防制條例就持有第三
    級毒品之行為，並無另為刑事處罰之規定，則本案自不產生
    被告持有第三級毒品愷他命之低度行為，為販賣之高度行為
    所吸收之問題，附此敘明。又意圖營利而販入毒品，雖未及
    賣出，仍依販賣既遂罪論處。但如意圖營利而販入毒品後，
    第一次販賣與他人之行為，此乃接續原先販入之犯意而為，
    不論其行為屬既遂或未遂，應認基於單一犯意之接續行為（
    最高法院96年度臺上字第55 30號判決參照）。本件被告分
    別向「饅頭」、「彬哥」各次販入附表一所示之毒品後，與
    其就附表一所示各次加價販賣交付予證人乙○○之行為間（
    即各次販入、販出二者間），應認係基於單一犯意接續行為
    ，分別僅成立一販賣既遂罪。又被告就附表一編號2、3所示
    之販賣第二、三級毒品犯行部分，係同時、同地販賣交付予
    證人乙○○，為屬想像競合犯，均應各從一重依販賣第二級
    毒品罪處斷。
(二)按刑法已於94年2月2日修正刪除原第56條所定連續犯規定，
    並自95年7月1日施行，則數行為而犯同一之罪名者，其發生
    在修正刑法施行後者，即不能再適用修正前刑法第56條之規
    定論以連續犯（最高法院95年度第八次刑事庭會議決議第5
    點第4款參照）。再揆之原刑法第56條連續犯修正之理由略
    謂：「對繼續（指反覆多次）犯同一罪名之罪者，均適用連
    續犯之規定論處，不無鼓勵犯罪之嫌，亦使國家刑罰權之行
    使發生不合理之現象。」、「基於連續犯原為數罪之本質及
    刑罰公平原則之考量，爰刪除有關連續犯之規定」等語，顯
    見基於概括犯意，多次販賣毒品之行為，於刑法修正前，固
    得依連續犯之例，論以一罪，但於修正刑法施行後，所為之
    數販賣毒品行為，即應回歸本來就應賦予複數法律效果之原
    貌，而各自獨立評價之數罪。而所謂「集合犯」是指立法者
    所制定之犯罪構成要件中，本就預定有數個同種類之行為將
    反覆實行之犯罪而言，將各自實現犯罪構成要件之多數行為
    ，總括或擬制成一個構成要件之「集合犯」行為，而論以一
    罪。是以對於集合犯，必須從嚴解釋，以符合立法者之本意
    。觀諸毒品危害防制條例第四條第一項規定之販賣第一級毒
    品罪之構成要件文義，實無從認定立法者本即預定該犯罪之
    本質，必有數個同種類行為而反覆實行之集合犯態樣。又所
    指接續犯乃指單一犯意，在時間、空間密接之犯罪情形而言
    ，否則，即不符合接續犯之要件。核之反覆多次之販賣毒品
    行為，其在時間差距上，可以分開，各具獨立性，在95年7
    月1日修正刑法施行前，從未將多次販賣毒品之行為，視為
    集合犯或接續犯，則在修正刑法施行後，自難僅因連續犯刪
    除後，多次販賣毒品行為，須按數罪併罰，行為人可能受重
    刑制裁，即遷就其利益，強將原屬於連續犯之數個獨立犯罪
    之行為，不當解釋為集合犯或接續犯。因此，就刑法修正施
    行後之多次販賣毒品犯行，採一罪一罰，始符合刑罰公平原
    則（最高法院97年度台上字第873號判決意旨參照）。依前
    開說明，本件被告所犯如附表一編號2、3所示之二次販賣第
    二級毒品犯行，及此部分二次販賣第二級毒品犯行各與附表
    一編號1、4所示之二次販賣第三級毒品犯行間，彼此犯意各
    別，行為互殊，應予分論併罰。
(三)衡諸販賣毒品過程多至為隱晦、查證非易，且被告時值青壯
    ，不思以正當途徑賺取金錢，為貪圖不法利益而為本案各次
    販賣第二、三級毒品之犯行，並參諸被告本案各次販賣第二
    、三級毒品乃至扣案第二、三級毒品之數量均屬非寡，顯與
    一般零星、少量之零售交易毒品方式差異甚大，堪認被告惡
    性非輕、嚴重危害社會秩序，客觀上顯無足以引起一般同情
    之情事存在，已甚明灼。況被告犯後不知悔悟，於原審及本
    院歷次審理時均翻異前詞而飾詞卸責之情形下，倘遽予憫恕
    被告並減輕其刑，除對被告個人難收改過遷善之效，無法達
    到刑罰特別預防之目的外，亦易使其他販毒之人心生投機、
    甘冒風險繼續販毒，亦無法達到刑罰一般預防之目的，衡諸
    社會一般人客觀標準，則本案被告就附表一所示各次販賣毒
    品犯行自難邀憫恕，均無從引用刑法第59條之規定減輕其刑
    ，附此敘明。
四、原審認被告上開販賣毒品事證明確，予以論罪科刑，固非無
    見。惟查：(一)原審判決犯罪事實欄未認定被告除係以0000-0
    00-000號行動電話與乙○○之0000-0 00-000號行動電話進
    行購買毒品之聯絡事宜外，並扣案之0000-000-000號、0000
    -000-000號行動電話雖尚未使用，然亦係供販賣毒品替換之
    用，尚有未洽。(二)依起訴書所載，檢察官並未對原審判決附
    表一所示編號1、4之被告販賣愷他命予乙○○部分起訴，惟
    檢察官於原審審理時所為之言詞更正，其內容是否係追加起
    訴，有無合法，原審得否併予審判，未見明確，亦有未當。
    被告上訴意旨否認犯行，雖無理由，惟原審判決既有上開可
    議之處，即屬無可維持，自應由本院將原判決予以撤銷改判
    。爰審酌被告時值青壯，不思以正當途徑賺取金錢，為貪圖
    不法利益，無視於國家對於杜絕毒品犯罪之禁令，明知搖頭
    丸、愷他命均係法令禁止販賣之第二、三級毒品，仍為本案
    各次販賣第二、三級毒品之犯行，且各次販賣毒品之數量均
    屬非寡，犯罪動機、目的均至非良善、惡性非輕，且其販賣
    之毒品日後為他人所施用，除嚴重損害他人之身心健康外，
    並使毒品益形氾濫，嚴重危害社會秩序，再兼衡酌被告犯後
    於法院審理時翻異前詞而飾詞卸責、未見悔意之犯罪後態度
    ，暨其先前尚無任何刑事犯罪紀錄之不良前科素行，有臺灣
    高等法院被告前案紀錄表及臺灣臺中地方法院檢察署刑案資
    料查註紀錄表在卷可憑，及被告販賣對象僅一人等一切情狀
    ，分別量處如附表一所示之刑，並定其應執行刑，以示懲儆
    。
五、沒收之諭知：
(一)扣案之附表二編號2、4所示之搖頭丸，為屬毒品危害防制條
    例第2條第2項第2款規定之第二級毒品，因毒品之外包裝與
    毒品間難以析離，且係被告就附表一編號3所示販賣第二級
    毒品犯行之毒品，應依毒品危害防制條例第18條第1項前段
    之規定，不問屬於犯人與否，均沒收銷燬之（詳如附表一編
    號3之宣告刑欄之內容）。
(二)又依毒品危害防制條例第18條第1項前段之規定，應予沒收
    銷燬之毒品，以經查獲之第一、二級毒品為限。同條例第18
    條第1項後段復規定查獲之第三、四級毒品，無正當理由而
    擅自持有者，沒入銷燬之。從而，依同條例第18條第1項後
    段應沒入銷燬之毒品，專指查獲施用或持有之第三、四級毒
    品而言；倘係查獲製造、運輸、販賣、意圖販賣而持有、以
    非法方法使人施用、引誘他人施用或轉讓第三、四級毒品，
    既屬同條例相關法條明文規定處罰之犯罪行為，即非該條項
    應依行政程序沒入銷燬之範圍。又同條例第19條第1項所定
    「供犯罪所用或因犯罪所得之物」，係指犯第4條至第9條、
    第12條、第13條或第14條第1項、第2項之罪所用或所得之物
    ，不包括毒品本身在內，是尚不得援用此項規定為第三、四
    級毒品之沒收依據。再同條例對於查獲之製造、運輸、販賣
    、意圖販賣而持有、以非法方法使人施用、引誘他人施用及
    轉讓第三、四級毒品之沒收，並無特別規定，如其行為已構
    成犯罪，則該毒品即屬不受法律保護之違禁物，應回歸刑法
    之適用，依刑法第38條第1項第1款之規定沒收之，始為適法
    （最高法院96年度台上字第727號判決參照）。扣案之附表
    二編號1、3、5所示之愷他命，為屬毒品危害防制條例第2條
    第2項第3款規定之第三級毒品，且係被告就附表一編號3、4
    所示販賣第三級毒品犯行之毒品，依前開說明，自應依刑法
    第38條第1項第1款之規定，宣告沒收（詳如附表一編號3、4
    之宣告刑欄之內容）。
(三)次按毒品危害防制條例第19條第1項有關沒收之規定，係刑
    法第38條第1項第2款、第3項之特別規定，採義務沒收主義
    ，故供犯該項所列之罪所用之物，如屬於犯人所有者，自應
    予沒收。查扣案如附表三編號1所示之手機1支（含門號為00
    00-0 00-000號之SIM卡1張）為被告所有，業據被告陳明在
    卷，且前開行動電話均係被告充為本案各次販賣第二、三級
    毒品所用之聯絡電話，亦如前述，各應依毒品危害防制條例
    第19條第1項之規定宣告沒收，另外扣案如附表三編號2、3
    所示之手機共2支（含門號為0000-000-000號及0000-000-00
    0號之SIM卡各1張）為被告所有，係供販賣毒品替換0000-00
    0-000號手機之用，然尚未使用，即遭查獲，業據被告陳明
    在卷（見偵卷P13)，應係預備供販賣毒品之用，各應依刑法
    第38條第1項第2款之規定宣告沒收（詳如附表一編號1至4之
    宣告刑欄之內容）。又上開物品即已扣案，並無全部或一部
    不能沒收之情形，爰不另為「如全部或一部不能沒收時，以
    其財產抵償之」之諭知。再者，被告前揭如附表一所示各次
    販賣第二級毒品及販賣第三級毒品之所得，雖未據扣案，但
    應依同條例第19條第1項規定，宣告沒收，如全部或一部不
    能沒收時，以其財產抵償之。
(四)至附表二所示搖頭丸、愷他命之鑑驗用罄部分，既已滅失，
    此部分自無庸宣告沒收。又被告於前揭時地，經警查獲時扣
    得如附表四所示之物及現金，其中編號1之行動電話，被告
    供稱係供與家人聯絡之用，而編號6之現金84600元，被告在
    偵查中，雖曾表示錢係販賣愷他命所得（見偵卷p13)，然對
    於所述之「錢」，究竟係針對扣案之現金而為陳述，或係針
    對吸食愷他命之錢何來而為作答，尚有不明，且被告於原審
    審理時，對於扣案之現金，即明確供稱600元部分，非伊所
    有，而8萬4千元部分，係伊簽賭職棒賺得之傭金，與本件之
    毒品交易無關（見原審卷p112)，是以，本件尚難僅以被告
    於偵查中語意不詳之供詞，即據以認定扣案之現金均係被告
    所有，且係販賣毒品所得，此外，其餘附表四所示其餘扣案
    之物，亦均無積極證據證明與本案犯罪有關外，且其中扣案
    之大麻（即附表四編號3）部分，經鑑驗結果確係第二級毒
    品大麻乙節，有法務部調查局濫用藥物實驗室97年5月2日調
    科壹字第09723021670號鑑定書一紙附卷可按，固堪認係屬
    違禁物，惟此部分係被告另向綽號「阿風」、「阿華」之人
    購得而持有，此觀諸原審卷附被告刑事自白書內容甚明，核
    屬被告另涉犯持有第二級毒品犯行之重要證物；其中扣案之
    古柯鹼一包（即附表四編號4）部分，經鑑驗結果確為第一
    級毒品古柯鹼乙節，有前揭內政部警政署刑事警察局97年5
    月16日刑鑑字第0970055262號鑑定書一紙附卷可按，固亦係
    違禁物，惟此部分乃被告另涉犯持有第一級毒品犯行之重要
    證物，均應由檢察官另行偵辦，且為免被告此部分另涉他案
    之重要證物滅失，以致影響偵審程序，均不予宣告沒收，附
    此敘明。
據上論結，應依刑事訴訟法第369條第1項前段、第364條、第299
條第1項前段，毒品危害防制條例第4條第2項、第3項、第18條第
1項前段、第19條第1項，刑法第11條、第55條、第51條第5款、
第38條第1項第1款、第2款後段，判決如主文。
本案經檢察官許睦坪到庭執行職務。
中    華    民    國    98    年    4    月    28    日
            刑事第六庭  審判長法  官  李  文  雄
                              法  官  邱  顯  祥
                              法  官  林  靜  芬
以上正本證明與原本無異。
如不服本判決應於收受送達後十日內向本院提出上訴狀，其未敘
述上訴之理由者並得於提起上訴後十日內向本院補提理由書（均
須按他造當事人之人數附繕本）「切勿逕送上級法院」。
                              書記官  高  勳  楠
中    華    民    國    98    年    4    月    28    日
附表一：
┌──┬──────────────┬──────┬─────────┬───────────────────┐
│編號│     犯   罪   事   實      │販賣毒品所得│  所  犯  法  條  │            宣   告   刑              │
│    │                            │（新臺幣）  │                  │                                      │
├──┼──────────────┼──────┼─────────┼───────────────────┤
│ １ │甲○○於民國96年12月下旬某日│3萬5千元    │毒品危害防制條例第│甲○○販賣第三級毒品，處有期徒刑伍年貳│
│    │，在臺中市北區光華高工附近某│            │4條第3項          │月。扣案如附表三所示之物沒收；未扣案之│
│    │處，將其先前向「饅頭」販入數│            │                  │販賣毒品所得新臺幣萬伍仟元沒收，如全│
│    │量不詳之愷他命（價格不詳）中│            │                  │部或一部不能沒收時，以其財產抵償之。  │
│    │之1百公克愷他命，加價而以新 │            │                  │                                      │
│    │臺幣3萬5千元之價格，販賣交付│            │                  │                                      │
│    │予乙○○。                  │            │                  │                                      │
├──┼──────────────┼──────┼─────────┼───────────────────┤
│ ２ │甲○○於97年1月中旬某日，在 │5萬3千元    │毒品危害防制條例第│甲○○販賣第二級毒品，處有期徒刑柒年陸│
│    │其位於臺中市○○○○街91號13樓│            │4條第2項、第3項（ │月。扣案如附表三所示之物沒收；未扣案之│
│    │之18居處（下稱上址居處）附近│            │想像競合）        │販賣毒品所得新臺幣伍萬仟元沒收，如全│
│    │某處，將其先前另向「饅頭」販│            │                  │部或一部不能沒收時，以其財產抵償之。  │
│    │入數量均不詳之搖頭丸、愷他命│            │                  │                                      │
│    │（價格均不詳）中之各為1百顆 │            │                  │                                      │
│    │搖頭丸、1百公克愷他命，加價 │            │                  │                                      │
│    │而各以1萬8千元、3萬5千元，合│            │                  │                                      │
│    │計5萬3千元之價格，同時販賣交│            │                  │                                      │
│    │付予乙○○。                │            │                  │                                      │
├──┼──────────────┼──────┼─────────┼───────────────────┤
│ ３ │甲○○於97年3月23日某時，在 │5萬3千元    │毒品危害防制條例第│甲○○販賣第二級毒品，處有期徒刑柒年陸│
│    │其上址居處附近某處，將其於同│            │4條第2項、第3項（ │月。扣案如附表二編號2、4所示之物沒收銷│
│    │年月中旬某日向「彬哥」販入數│            │想像競合）        │燬之；扣案如附表二編號1、3、5，及附表 │
│    │量均不詳之搖頭丸、愷他命（每│            │                  │三所示之物均沒收；未扣案之販賣毒品所得│
│    │5百顆搖頭丸合計8萬元之價格計│            │                  │新臺幣伍萬仟元沒收，如全部或一部不能│
│    │算，及每5百公克愷他命合計15 │            │                  │沒收時，以其財產抵償之。              │
│    │萬元之價格計算）中之各為1百 │            │                  │                                      │
│    │顆搖頭丸、1百公克愷他命，加 │            │                  │                                      │
│    │價而各以1萬8千元、3萬5千元，│            │                  │                                      │
│    │合計5萬3千元之價格，同時販賣│            │                  │                                      │
│    │交付予乙○○。              │            │                  │                                      │
├──┼──────────────┼──────┼─────────┼───────────────────┤
│ ４ │甲○○於97年3月31日23時許， │3萬5千元    │毒品危害防制條例第│甲○○販賣第三級毒品，處有期徒刑伍年貳│
│    │在其上址居處，將其於同年月29│            │4條第3項          │月。扣案如附表二編號1、3、5，及附表三 │
│    │日向「彬哥」販入數量不詳之愷│            │                  │所示之物均沒收；未扣案之販賣毒品所得新│
│    │他命（每5百公克愷他命合計15 │            │                  │臺幣萬伍仟元沒收，如全部或一部不能沒│
│    │萬元之價格計算）中之1百公克 │            │                  │收時，以其財產抵償之。                │
│    │愷他命，加價而以3萬5千元之價│            │                  │                                      │
│    │格，販賣交付予乙○○。      │            │                  │                                      │
└──┴──────────────┴──────┴─────────┴───────────────────┘
附表二：
┌──┬──────────────────────────┐
│編號│扣案物品名稱、數量                                  │
├──┼──────────────────────────┤
│ １ │第三級毒品愷他命拾包（鑑驗用餘含包裝重合計壹壹參點柒│
│    │柒公克，驗後總純質淨重約壹零柒點陸捌公克 ）。       │
├──┼──────────────────────────┤
│ ２ │第二級毒品搖頭丸計壹佰顆（鑑驗用餘含包裝重合計參拾點│
│    │捌捌公克，驗餘淨重貳玖點伍伍公克）。                │
├──┼──────────────────────────┤
│ ３ │第三級毒品愷他命拾伍包（鑑驗用餘含包裝重合計捌陸參點│
│    │參玖公克，驗後總純質淨重約柒玖肆點伍伍公克）。      │
├──┼──────────────────────────┤
│ ４ │第二級毒品搖頭丸（即包括鑑驗編號Ｂ１之藍灰色圓形藥錠│
│    │鑑驗用餘淨重壹肆玖點肆捌公克，及鑑驗編號Ｂ２之橘色圓│
│    │形藥錠鑑驗用餘淨重捌玖點陸玖公克，合計鑑驗用餘總淨重│
│    │貳參玖點壹柒公克）。                                │
├──┼──────────────────────────┤
│ ５ │第三級毒品愷他命（即鑑驗編號Ｂ４之綠色圓形藥錠鑑驗用│
│    │餘淨重零點壹零公克）。                              │
└──┴──────────────────────────┘
附表三：
┌──┬──────────────────────────┐
│編號│扣案物品名稱、數量                                  │
├──┼──────────────────────────┤
│ １ │三星廠牌之手機壹支（含門號為0000000000號之│
│    │ＳＩＭ卡壹張）。                                    │
├──┼──────────────────────────┤
│ ２ │三星廠牌之手機一支（含門號為0000000000號之│
│    │ＳＩＭ卡一張）。                                    │
├──┼──────────────────────────┤
│ ３ │三星廠牌之手機一支（含門號為0000000000號之│
│    │ＳＩＭ卡一張）。                                    │
└──┴──────────────────────────┘
附表四：
┌──┬──────────────────────────┐
│編號│扣案物品名稱、數量                                  │
│ １ │三星廠牌之手機一支（含門號為0000000000號之│
│    │ＳＩＭ卡一張）。                                    │
├──┼──────────────────────────┤
│ ２ │分裝盤一個。                                        │
├──┼──────────────────────────┤
│ ３ │第二級毒品大麻一包（淨重九點二四公克）。            │
├──┼──────────────────────────┤
│ ４ │第一級毒品古柯鹼一包（即鑑驗編號Ａ１６之白色粉末部分│
│    │，驗前含包裝重一點一四公克，其中○點○九公克鑑驗用罄│
│    │）。                                                │
├──┼──────────────────────────┤
│ ５ │咖啡因（即鑑驗編號Ｂ３之白色圓形藥錠部分，驗前淨重二│
│    │點二七公克，其中○點二二公克鑑驗用罄）。            │
├──┼──────────────────────────┤
│ ６ │現金新臺幣八萬四千六百元。                          │
└──┴──────────────────────────┘


司法院資訊處製作；財團法人民間司法改革基金會備份。
